【裁判字號】    99,交抗,451
【裁判日期】    990721
【裁判案由】    聲明異議
【裁判全文】
臺灣高等法院臺中分院刑事裁定         99年度交抗字第451號
抗  告  人  交通部公路總局臺中區監理所
受處分人    甲○○
送達代收人  乙○○
上列抗告人因受處分人聲明異議案件，不服臺灣臺中地方法院中
華民國99年4月28日所為裁定（99年度交聲字第1694、1695、169
6號）提起抗告，本院裁定如下:
    主  文
一原裁定主文第一項關於「原處分機關九十九年二月二十四日中
  監違字第裁六０─Ｚ三Ｂ００五九五三號裁決書關於裁處甲○
  ○罰鍰逾新臺幣參仟陸佰元部分撤銷」，撤銷。
二上開撤銷部分，受處分人於原審之異議駁回。
三其餘抗告駁回。
    理  由
一、抗告意旨略以：依據道路交通管理處罰條例第9條規定：「
    本條例所定罰鍰之處罰，受處罰人接獲違反道路交通管理事
    件通知單後，於15日內得不經裁決，逕依第92條第3項之罰
    鍰基準規定，向指定之處所繳納結案…。」又依同條例第12
    條第1項第4款規定：「汽車有使用註銷之牌照行駛者，處汽
    車所有人新臺幣（下同）3,600元以上10,800元以下罰鍰，
    並禁止其行駛。」次查，違反道路交通管理事件統一裁罰基
    準及處理細則第2條規定：「處理違反道路交通管理事件之
    程序及統一裁罰基準依本細則之規定辦理。前項統一裁罰基
    準，如附件違反道路交通管理事件統一裁罰基準表（下簡稱
    基準表）。故本所依民國99年2月24日裁決時基準表所列，
    小型車違反「使用吊銷、註銷之牌照行駛」規定者，於期限
    內繳納或到案聽候裁決，處罰鍰新臺幣5,400元，牌照扣繳
    。綜上所述，本所99年2月24日中監違字第裁60-Z3B005953
    號裁決書經臺灣臺中地方法院以本件受處分人係於期限內到
    案聽候裁決，是本件聲明異議雖無理由，罰鍰部分裁罰5,40
    0元尚有未合，裁定本所99年2月24日中監違字第裁60-Z3B00
    5953號裁決書關於裁處甲○○罰鍰逾新臺幣3,600元部分撤
    銷，顯與上述基準表之規定不符，自難以依法裁處。是以，
    請撤銷原裁定，並維持本所原裁決之處分等語。
二、按汽車有使用註銷之牌照行駛者，處汽車所有人新臺幣3,60
    0元以上10,800元以下罰鍰，並禁止其行駛，牌照扣繳之，
    道路交通管理處罰條例第12條第1項第4款、第2項定有明文
    。次按違反道路交通管理事件統一裁罰基準及處理細則第2
    條規定：「處理違反道路交通管理事件之程式及統一裁罰基
    準依本細則之規定辦理。前項統一裁罰基準，如附件違反道
    路交通管理事件統一裁罰基準表（以下簡稱基準表）。」第
    43條第1項規定：「違反道路交通管理事件之裁決，應參酌
    舉發違規事實、違反情節、稽查人員處理意見及受處分人陳
    述，依基準表裁處，不得枉縱或偏頗。」依該基準表所示，
    凡違反道路交通管理處罰條例者，依違規車種類別或違規情
    節，設有不同裁罰基準，如違反道路交通管理處罰條例第12
    條第1項第4款規定，即有使用註銷之牌照行駛之違規情形者
    ，在期限內繳納或到案聽候裁決者，機器腳踏車處罰鍰3,60
    0元，小型車處罰鍰5,400元，大型車處罰鍰10,800元，亦有
    98年3月10日交通部交路字第0980085005號、內政部台內警
    字第0980870298號令會銜修正發布第2條條文之附表（同日
    施行）可稽。
三、經查：
  (一)受處分人甲○○所有車牌號碼1383─HW號自用小客貨車，於
    99年2月7日1時5分許，在國道一號北上212公里處，因「一
    、牌照業經註銷仍行駛。二、不依限期參加定期檢驗。」之
    違規，經內政部警政署國道公路警察局員林分隊依違反道路
    交通管理處罰條例第12條第1項第4款、第17條第1項之規定
    舉發。受處分人於期限內到案申訴，原處分機關遂於99年2
    月24日以中監違字第裁60-Z3B005953號裁決書處罰鍰5,400
    元整，逾期依裁決書處罰主文裁處等情，有原舉發機關之舉
    發違反道路交通管理事件通知單及違反道路交通管理事件裁
    決書各1份在卷可稽，本件違規事證已臻明確。
  (二)又汽車有使用註銷之牌照行駛者，處汽車所有人新臺幣3,60
    0元以上10,800元以下罰鍰，並禁止其行駛，牌照扣繳之，
    固為道路交通管理處罰條例第12條第1項第4款、第2項所明
    文。然同條例第92條第4項亦明定：「本條例之罰鍰基準、
    .. 、不依限期繳納之處理、..等事項之處理細則，由交通
    部會同內政部定之。」已授權交通部、內政部訂立道路交通
    管理事件統一裁罰基準表，該基準表第43條第1項並已明定
    應參酌舉發違規事實、違反情節..，依基準表裁處，不得枉
    縱或偏頗。可徵汽車有上開違規情事，規定可處以3,600元
    以上10,800元以下罰鍰，然其實際情節則應依前揭基準表所
    載，方符合公平與法制。查本案受處分人使用註銷之牌照行
    駛自用小客貨車，並在期限內繳納或到案聽候裁決者，即應
    依前開基準表規定處以罰鍰5,400元，原審認受處分人僅須
    繳納3,600元罰鍰，而撤銷逾3,600元部分之罰鍰，即有未洽
    。抗告人意旨就此部分提起抗告，指摘原裁定此部分不當，
    自屬有理由，自應由本院將原裁定關於此部分（即原處分機
    關99年2月24日中監違字第裁60─Z3B005953號裁決書關於裁
    處甲○○罰鍰逾新臺幣3600元部分撤銷）予以撤銷，並就撤
    銷部分改諭知駁回受處分人於原審所為此部分聲明異議。至
    抗告人另就原審法院裁處受處分人「其餘異議駁回」部分併
    提起抗告，然此部分（關於中監違字第裁00-000000000號、
    中監違字第裁60-HD0000000號裁決書），係駁回受處分人之
    聲明異議，對抗告人並無不利，抗告人對此亦提起抗告，即
    屬無據，此部分應予駁回。
四、據上論斷，應依道路交通案件處理辦法第26條，刑事訴訟法
    第412條、第413條，裁定如主文。
中    華    民    國    99    年     7    月    21    日
            刑事第九庭  審判長法  官  江  德  千
                              法  官  莊  深  淵
                              法  官  賴  妙  雲
以上正本證明與原本無異。
不得再抗告。
                              書記官  蘇  昭  文
中    華    民    國    99    年     7    月    21    日

司法院資訊處製作；財團法人民間司法改革基金會備份。
